臺灣高等法院刑事判決　　　　　　　　　　　　　九十二年度上易字第三五０五號
　　上　訴　人
　　即　被　告　戊○○
　　　　　　　　　　　　國民
右上訴人因詐欺案件，不服臺灣板橋地方法院九十二年度易緝字第一號，中華民國九
十二年十月十四日第一審判決（起訴案號：臺灣板橋地方法院檢察署八十四年度偵字
第一八四八四號），提起上訴，本院判決如左：
    主  文
原判決撤銷。
戊○○連續意圖為自己不法之所有，以詐術使人將本人之物交付，處有期徒刑伍月，
如易科罰金，以佰元折算壹日。
    事  實
一、戊○○意圖為自己不法之所有，基於概括之犯意，於民國八十二年十二月間透過
    不知情之甲○○介紹，在臺北縣土城市○○路○段六四號乙○○經營之旭剛熱處
    理有限公司內，虛以邀約乙○○投資位於桃園縣觀音鄉之景嘉陽光儷園社區工地
    ，並提出計劃書，詳列八戶餘屋之門號、坪數、售價、底價、所得利潤，佯稱得
    以底價之八五折購得房屋，並保證其有向銀行貸款之管道，將來該社區房屋建好
    後，能以售價金額為貸款額度申貸，此項投資穩賺不賠，嗣又追加一戶房屋，言
    明每戶十萬元，出資九十萬元即可獲利，並偕同乙○○前往工地查看，致乙○○
    陷於錯誤，於八十二年十二月二十八日，在其上開公司內，交付其本人所簽發，
    以臺灣中小企業銀行土城分行為付款人，面額新台幣（下同）九十萬元之支票一
    紙予戊○○，並如數兌現。嗣戊○○又承同前之犯意，於八十三年一月二十八日
    ，至乙○○上開公司，佯稱因申請銀行貸款之事有所延誤，需支付部分活動費方
    能完成貸款，遂要求乙○○再次出資五十萬元，並簽立協議書言明貸款作業時間
    及賠償責任，以取信乙○○，致乙○○陷於錯誤，再行交付其本人所簽發，以臺
    灣中小企業銀行土城分行為付款人，面額五十萬元之支票一紙予戊○○，並如數
    兌現。詎戊○○嗣後避不見面，乙○○自行前往上揭社區查看方知並無委託他人
    出售或投資情事，始知受騙。
二、案經乙○○訴由臺灣板橋地方法院檢察署檢察官偵查起訴。
    理  由
一、訊據上訴人即被告戊○○坦承有透過甲○○介紹認識告訴人乙○○而邀其投資位
    於桃園縣觀音鄉之房地產，乙○○並先後有交付九十萬元、五十萬元之支票，惟
    矢口否認有詐欺犯行，辯稱：當初係胡永添仲介伊轉售一批新建餘屋，因如欲取
    得銷售權需先支付九十萬元斡旋金，伊因和甲○○合作，所以由甲○○找乙○○
    代墊仲介費，等房子賣出後，乙○○可以賺利差，而乙○○所提出之計劃書係伊
    所寫，其上記載之獲利五百七十四萬五千元是表示所有參與的人都能獲得，包括
    伊、乙○○、甲○○、胡永添，但除了乙○○，其他人都沒有出錢，乙○○第一
    次所支付之九十萬元支票，是甲○○去領錢及拿走的，第二次之五十萬元支票則
    為伊領用，且伊不認識乙○○，係甲○○找乙○○投資的，並無詐欺犯行云云。
二、惟查右揭事實，業據告訴人乙○○在偵查中及原審審理時指述綦詳，其在原審審
    理時指稱：當初是被告和甲○○一起拿計劃書來給伊，被告是說這件投資案位於
    桃園縣觀音鄉富源村共計八戶，在計劃書中被告有載明房子要多少錢，他說可以
    市價之八五折取得房子，全部有八戶，後來又增加一戶，被告說有銀行管道，可
    以以房屋之原價去貸款，所以不論有無售出，都不會有不利益，伊共交給被告一
    百四十萬元，一次九十萬元，一次五十萬元，都是現金支票，二次都有兌現，第
    一次交的九十萬元是他們操作費用，一間房子要十萬元，等於是頭期款的意思，
    第二次的五十萬元被告是跟伊說係銀行的疏通費用，伊是因該計劃書所載作為保
    本的參考才會拿錢出來投資。當時伊是想只要本金一百四十萬元能還伊就好，當
    初被告跟朱文斌有帶伊去工地看過，後甲○○跟伊說錢都由被告拿走後，伊再去
    那個工地查證，才發現他們沒有那種銷售方式，伊之前完全不知道有胡姓仲介這
    個人等語。經核與證人甲○○在原審審理時證稱：當初被告是跟伊提起在觀音那
    邊有個投資案，被告希望伊投資九十萬元，被告是說一戶十萬元有九戶先取得權
    利，之後再轉手出去可以賺利潤，伊就跟乙○○提這個案子，就由乙○○出資九
    十萬元，當時是伊跟被告去領錢，錢都由被告拿走了，後來被告又說運作的費用
    不夠，要求再拿出五十萬元，江先生交給被告後有要求開立本票及協議書，五十
    萬元也都是由被告拿走的，跟伊無關，如果錢真的是伊拿走，被告事後與乙○○
    的聯絡過程中為何不說出來，銷售案不是伊和被告、胡永添共同接洽的，是被告
    先來找伊，因為伊沒有錢才去找乙○○，而當初被告有帶伊去看那個工地，當時
    房屋都已建好，工地名稱因時間太久伊已經忘了，事後伊自己帶乙○○去看等語
    之情節相符，此外，並有被告所書之計劃書、協議書各一紙及告訴人乙○○所交
    付之支票影本二紙附卷足資佐證，足徵告訴人乙○○之前開指述應堪採信。又告
    訴人乙○○於九十二年五月十五日於原審訊問時雖先係指稱：當時被告是有表示
    甲○○有挪用款項，但伊也不清楚挪用多少，後來我就問他們要把事情辦好要多
    少錢？後來交給五十萬元，我因為對甲○○也不太信任，所以我也叫被告簽協議
    書，伊本來是想要幫助甲○○而沒有考慮到獲利情形，甲○○是表示挪用的錢將
    來是用獲利的錢還云云，惟其當時在仔細考慮後即又改稱：第二次交付之五十萬
    元，被告跟伊說是銀行之疏通費用等語，嗣於九十二年七月二十二日於原審訊問
    時並稱：被告在伊第一次跟其一起開庭後有說要把錢退給伊，並稱四十六萬元付
    現金，其餘九十四萬元則交付客票，但後來支票均未兌現，也未交付現金給伊等
    語，顯見告訴人前述指稱被告有告知甲○○挪用款項一事，顯係因被告表示還款
    後所為迴護之詞，按諸經驗法則，自應以其在原審九十二年三月十八日初訊時之
    陳述較為可採。再參諸被告於九十二年一月二十三日原審訊問時先係供稱：乙○○所交付之九十萬元，由伊付給胡永添五十萬元，其他都是甲○○拿走了云云，
    惟其辯護人依其所寫書信又以：甲○○領取九十萬元款項後，僅交付被告四十萬
    元云云置辯，嗣被告於九十二年五月十五日原審訊問時又改稱：九十萬元中由伊
    付給胡永添四十五萬元，其餘均由甲○○拿走了云云，其前後供詞歧異，對於其
    是否確實有支付胡永添所謂之斡旋金實難遽予採信，而其於原審聲請傳訊之證人
    胡永添，在原審審理時證稱：伊只記得在觀音和新坡交界有一個陽光儷園社區的
    投資案，主要是要賣出餘屋，餘屋不到十間，那時是要找一個金主，金主要出九
    十萬元，我們要把整個社區接過來賣，伊是接賣方這邊的，被告是接洽乙○○那
    邊，我們是有一起去看房子，但沒有談細節，帶乙○○去看過房子後被告有交給
    伊四十五萬元，後來賣方不同意，過沒幾天伊就把錢還給被告，但其有跟伊說會
    再去跟金主斡旋，之後就不了了之，也沒有再聯絡。出資九十萬元是斡旋金，是
    代表取得有權利處理這批房子，可以獲得房子的差價，有定期間來處理這批房子
    ，金主出了九十萬元可以取得這批房子的銷售權及買賣房子的差價，金主只出九
    十萬元不可能取得產權云云，而此與被告所提之計劃書參互以觀，二者內容顯不
    相同，已屬可疑，且經原審訊之證人胡永添關於在金主支付九十萬元後，如在期
    限內未能售出，所取得之權利為何，其竟謂：伊不清楚，徵諸常情，證人胡永添
    既身為對於投資案之仲介人，對於該投資之利害得失自應相當清楚，否則如何能
    吸引資金之投入，且渠等既已陪同告訴人乙○○至上開工地，何以告訴人乙○○
    日後自行前往時，該工地人員竟告知無該等銷售模式，況被告及證人胡永添對於
    該工地名稱、地點及建商之相關資料均無法明確指述，益足證並無被告所述之上
    開投資方案。從而，被告前開所辯，顯係卸責之詞，委不足採。至於證人廖富助
    於本院證稱：事發後，被告有叫甲○○找乙○○出來解決，並有幫被告拿二十五
    萬元給甲○○，請他找乙○○出來云云，證人劉介山證稱：伊認識林春生立委特
    助，他告訴我乙○○要找靳小姐，找到願付二十萬元車馬費云云，證人丙○○證
    稱：甲○○借住被告家，被告有請託伊找甲○○就其與乙○○間票款之事儘快解
    決云云，但其三人均證稱不知道被告與乙○○之間的事，故均無從為被告有利之
    證據。從而，本件事證明確，被告犯行，洵堪認定，應予依法論科。
三、核被告所為，係犯刑法第三百三十九條第一項之詐欺取財罪。其先後二次犯行，
    時間緊接，犯罪構成要件相同，顯係基於概括犯意所為，應依連續犯之規定，論
    以一罪，並加重其刑。
四、原審予被告論罪科刑，固非無見。惟查被告犯罪後，已於九十三年二月三日與乙○○成立和解，賠償一百四十萬元（分七期償還）有和解書一份及本票影本八張
    附卷可證，原判決未及審酌，自有未合，被告上訴意旨否認犯罪，雖無足取，惟
    原判決既有上開可議之處，自應由本院加以撤銷改判。爰審酌被告犯罪之動機、
    目的、手段、所得利益及犯罪後已與乙○○成立和解等一切情狀，量處有期徒刑
    伍月，又按被告行為後，刑法第四十一條第一項已於九十年一月十日公布（十二
    日生效）修正為：犯最重本刑為五年以下有期徒刑以下之刑之罪，而受六個月以
    下有期徒刑或拘役之宣告，因身體、教育、職業、家庭之關係或其他正當事由，
    執行顯有困難者，得以一元以上三元以下折算一日，易科罰金，但確因不執行所
    宣告之刑，難收矯正之效，或難以維持法秩序者，不在此限，比較新舊法之結果
    ，以新法較有利於被告，故依刑法第二條第一項前段規定，應適用修正後之新法
    諭知如易科罰金，以三百元折算一日。
五、又台灣台北地方法院檢察署九十二年度偵字第二三八一七號移送併辦意旨以：戊○○於民國八十五年間經由丁○○得知安得福企業股份有限公司（下稱安得福公
    司）因欲擴充廠房及購買器材急需資金後，即冒用其妹己○○名義，向安得福公
    司偽稱其擁有台北縣土城市○○○段大安寮小段二八○之一一地號土地及位於土
    城市○○路八巷十七號廠房，信託登記在鄭忠義名義，可提供予安得福公司辦理
    新台幣（下同）二億元之貸款及融資事宜，致安得福公司陷於錯誤，而於八十五
    年十二月二十四日，交付新台幣（下同）七十萬元、空白本票一紙及支票四紙與
    戊○○，詎料戊○○嗣後即避不見面，待自安得福公司向台灣屏東地方法院檢察
    署提出告訴，己○○本人出庭應訊，安得福公司始知受騙。因認被告此部分，亦
    涉犯有刑法第三百三十九條第一項之詐欺罪嫌，並與前開論罪科刑部分，具有連
    續犯之裁判上一罪關係云云，惟訊據被告戊○○堅決否認有意圖為自己不法所有
    之概括犯意，查被告戊○○向乙○○詐欺之時間係八十二年十二月二十八日及八
    十三年一月二十八日，且係以投資出售房屋穩賺不賠及申請貸款銀行有所延誤，
    需支付活動費方能完成貸款為由，自乙○○連續詐取共一百四十萬元，而本件之
    犯罪時間係八十五年十二月二十四日，其方法係以其所有之房地，可提供予安得
    福公司辦理二億元之貸款及融資，而向安得福公司詐取七十萬元等物，上開二案
    件犯罪時間相隔約一年十一個月之久，且方法並非相同，被告向安得福公司詐欺
    時係冒其妹己○○之名義為之，業據己○○在本院審理時證述在卷，且涉偽造己○○名義之配合貸款協議書及簽收支票收據等，自難認被告戊○○係基於概括之
    犯意而為，故移送併辦部分，難認與本案有連續犯裁判上一罪關係，本院不得併
    予審理，應檢還另行處理，併此敘明。
據上論斷，應依刑事訴訟法第三百六十九條第一項前段、第三百六十四條、第二百九
十九條第一項前段，刑法第五十六條、第三百三十九條第一項，罰金罰鍰提高標準條
例第一條前段，判決如主文。
本案經檢察官劉斐玲到庭執行職務。
中　　　華　　　民　　　國　　九十三　　年　　　二　　　月　　二十七　　日
                              臺灣高等法院刑事第十五庭
                                  審判長法  官  房  阿  生
                                        法  官  蔡  光  治
                                        法  官  雷  元  結
右正本證明與原本無異。
不得上訴。
                                        書記官  邵  淑  津
中　　　華　　　民　　　國　　九十三　　年　　　三　　　月　　　一　　　日
附錄：本案論罪科刑法條全文
中華民國刑法第三百三十九條：
意圖為自己或第三人不法之所有，以詐術使人將本人或第三人之物交付者，處五年以
下有期徒刑、拘役或科或併科一千元以下罰金。
以前項方法得財產上不法之利益或使第三人得之者，亦同。
前二項之未遂犯罰之。
